【裁判字號】    98,勞安上訴,735
【裁判日期】    980728
【裁判案由】    業務過失致死
【裁判全文】
臺灣高等法院臺中分院刑事判決     98年度勞安上訴字第735號
上  訴  人
即  被  告  乙○○
選任辯護人  楊玉珍律師
上列上訴人因業務過失致死等案件，不服臺灣台中地方法院中華
民國98年1月23日第一審判決（民國97年度勞安訴字第3號，起訴
案號：臺灣台中地方法院檢察署97年度調偵字第282號），提起
上訴，本院判決如下：
    主  文
上訴駁回。
乙○○緩刑年。
    事  實  及  理  由
一、本案經本院審理結果，認第一審判決認事用法及量刑均無不
    當，應予維持，並引用第一審判決書記載之事實、證據及理
    由。(詳如附件)
二、上訴人上訴意旨略以：本件係被害人孔慶榮未使用安全帶、
    安全帽、升降式拉梯及繩索等工具，沒有依照公司規定之安
    全作業程序才會造成死亡。死因與其無關，且當天係指派死
    者前往現場查看複金屬燈並拍照回報，並非派其前往檢修，
    被害人到達現場後未配載任何安全設備，自行爬上鋼架，已
    違反正常作業程序，且未依正常規定將拆下之燈具以繩索滑
    下，致造成本件事故之發生，完全係被害人個人之疏失所致
    ，與上訴人間無因果關係等語。
三、查樂豐光節能企業有限公司 (以下簡稱樂豐光公司)僅提供
    安全帽、安全帶給員工在工作時使用，公司並無高空施作升
    降梯之設備，也沒有其他的設備，已經丁○○、丙○○分別
    在原審結證：安全設備就只有安全帽、安全帶，沒有其他的
    設備 (原審卷第59頁、第61頁)。被告在警訊中也坦承公司
    僅提供工程帽、安全帶，並未言及有其他升降梯或繩索等設
    備，並稱工作現場沒有指揮調度或警戒 (相驗卷第13頁)，
    即丙○○在原審交互詰問時檢察官訊以：「你們公司有無高
    空施作升降梯設備」，證人答稱：「沒有」，並稱平時維修
    燈具要爬高，都是利用看板本身的結構爬上去，亦即利用已
    經燒製好且架設在看板背面的鋼柱爬，像這種頂樓看板或高
    樓看板維修時都是只爬這種現成的鋼柱，又稱本案施工時沒
    有架設上下安全設備，如鷹架、樓梯、工作平台，下面也沒
    有架設防護安全網 (原審卷第57頁反面、56頁正反面)，由
    於本件之複金屬燈距離水泥平台有10.8公尺之高，足見上訴
    人負責之樂豐光公司於勞工在高度二公尺以上之高處作業時
    未使勞工確實使用安全帶、安全帽及其他必要之防護器具，
    也沒有設置能使勞工安全上下之設備，更沒有防止工作人員
    墜落之安全措施，縱使被害人疏失未戴安全帽及安全帶，仍
    不能解免上訴人應負之刑責。
四、至樂豐光公司並未完全依照超勝公司之要求，先察看、拍照
    損壞情形，經報價後確實發包始實際維修作業之模式，而係
    由接洽業務之上訴人或丁○○依往例或經驗，粗估修繕項目
    及費用而逕填報價單予超勝公司，隨即指派施工人員前往維
    修地點，而於正式施工前始將損壞情形先行拍照，以供補正
    報價前之拍照程序，已經原審在理由中敘述甚詳，何況被告
    在原審也自承：「另一次聯絡是在中港路跟五權路口，有一
    塊招牌，全部的燈具都不亮，超勝公司有人在台中，他說情
    況比較緊急，請我過去，我就直接打電話給林先生，林先生
    跟公司報備後，該次就直接修理，還有一次台中港路和五權
    路口的廣告看板，證人先和丁○○聯絡，因為丁○○在台北
    ，所以丁○○要我前往現場，因為是電池開關的問題，我就
    直接把他換掉了」 (原審卷第89頁)，又有丙○○在原審結
    證：「該案發現場，於案發前的前二次工程，都是直接維修
    」，丁○○也稱：「我會把開關打開看哪個燈不亮，我不敢
    爬高，我都是告訴客戶燈管壞掉，叫師傅把燈管換掉」 (原
    審卷第61頁反面)，此外，丙○○在原審審判長訊以：「你
    以前有無到過本案工作地點」時，答稱：「有，去維修，我
    去過該地點，包括案發這次共有三次，前面二次是做燈具維
    修，是指定維修，這二次都是先到現場打開開關，發現燈具
    不亮，由我先拍照，然後直接將燈具拆下維修，維修好之後
    再將燈具裝上去，再打開開關將修復後的燈具會亮的情形拍
    照，將照片交回公司會計，由會計向客戶請款，上去換燈有
    時是我，有時是孔慶榮」 (原審卷第58頁反面)，即被告在
    警訊中也供承此次指派孔慶榮及丙○○到現場去是：「查看
    該鷹架上之金屬照明燈有無損壞，如有損壞並現場維修」 (
    相字卷第13頁)，有筆錄之記載足憑。可知，樂豐光公司並
    非所有工程之施作，均須先檢視後報價，由超勝公司同意價
    格後再行施作，而此次係指派被害人去現場查看並維修，已
    經被告供明如上。從而上訴人聲請傳喚證人莊雅雲，以證明
    樂豐光公司承作超勝公司工作時，程序皆為先檢視後報價，
    再由超勝公司發包後再行施作，即無必要。另上訴人聲請函
    詢中國石油花壇加油站關於97年1月4日拆換油站燈工程之施
    作情形，以證明孔慶榮及丙○○拆換油站燈工程時，確實有
    攜帶並使用上訴人所提供予員工攀爬時使用之升降式拉梯、
    鋼索繩索、安全帽、安全帶等工具，然樂豐光公司僅提供員
    工安全帽、安全帶於工作中使用。此外，並沒有其他安全設
    備，已詳述如前，是本院認無函詢之必要，併予敘明。
五、綜上所述，上訴人之上訴為無理由，應予駁回。惟念上訴人
    現與被害人家屬成立和解，賠償損害，被害人家屬表示不再
    追究上訴人之刑事責任，並同意給予緩刑之宣告，有和解書
    可資佐證，由於上訴人未曾因故意犯罪受有期徒刑以上刑之
    宣告，有台灣高等法院被告前案紀錄表在案足憑，併予宣告
    緩刑三年，以勵自新。
六、據上論結，應依刑事訴訟法第368條、第373條；刑法第74條
    第1項第1款，判決如主文。
本案經檢察官甲○○到庭執行職務。
中    華    民    國    98    年    7     月    28    日
            刑事第八庭  審判長法  官  羅  得  村
                              法  官  劉  榮  服
                              法  官  張  靜  琪
以上正本證明與原本無異。
如不服本判決應於收受送達後十日內向本院提出上訴書狀，其未
敘述上訴理由者，並得於提起上訴後十日內向本院補提理由書（
均須按他造當事人之人數附繕本）「切勿逕送上級法院」。
                              書記官  陳  文  琴
中    華    民    國    98    年    7     月    28    日


司法院資訊處製作；財團法人民間司法改革基金會備份。
